【裁判字號】    89,交聲,87
【裁判日期】    890929
【裁判案由】    聲明異議
【裁判全文】
臺灣臺中地方法院交通事件裁定                    八十九年度交聲字第八七號
    原處分機關  交通部公路局台中監理所
    異  議  人  甲○○
右列受處分人因違反道路交通管理處罰條例案件，對於交通部公路局台中區監理所中
華民國八十九年七月五日所為之處分 (中監違駕裁字第六０－Ｈ00000000號
裁決書)，聲明異議，本院裁定如左：
    主  文
異議駁回。
    理  由
一、按駕駛人駕駛汽車應遵守道路交通標誌、標線、號誌之指示，並服從執行交通勤
    務之警察之指揮；又汽車在雙向二車道行駛時，應劃有分向限制線之路段，不得
    駛入來車之車道；且汽車行駛至交岔路口，其行進、轉彎，應遵守燈光號誌之指
    示，道路交通安全規則第九十條、第九十七條第一項第二款、第一百零二條第一
    項第一款定有明文。復依道路交通管理處罰條例第六十條第二項第一款規定：汽
    車駕駛人不服從交通勤務警察之指揮或稽查者，處汽車駕駛人新台幣（下同）九
    百元以上一千八百元以下罰鍰，依同條例第四十五條第一項第一款規定：汽車駕
    駛人，爭道行駛而不按遵行之方向行駛者，處汽車駕駛人二百元以上六百元以下
    之罰鍰，依同條例第五十三條規定：汽車駕駛人，行經有燈光號誌管制之交岔路
    口闖紅燈者，處六百元以上一千二百元以下罰鍰。又汽車駕駛人違反第六十條第
    二項、第四十五條規定者，除依該條款規定處罰外，並各記違規點數一點，違反
    第五十三條者，記違規點數三點，同條例第六十三條第一項第一款、第三款亦定
    有明文。
二、本件異議人聲明異議意旨略以：伊當時有遵照警員之手勢，在仁慈街口看見燈號
    轉為黃燈就停車，是交通警察以手勢示意伊過大里橋，伊才過去，伊係跟著前車
    前進，並無右側超車，於右轉大里橋後並未停下，伊認裁決內容與事實不符，為
    此聲明異議。
三、經查，異議人對於伊經警舉發違規當日即八十九年四月十七日上午八時許，有駕
    車行經大里市○○路、仁慈街口，該路口並有警員執勤之事實並不爭執，僅辯稱
    當時伊因號誌燈轉換為黃燈即停車，係因警員手勢示意，伊始會右轉大里橋。則
    依被告所言，伊於仁慈街口停車時，號誌燈已轉換為黃燈，則於伊停車後再右轉
    大里橋之際，該仁慈街口之號誌燈應已轉換為紅燈方是，此際伊紅燈右轉仍應屬
    違反交通安全規則規定。次查，證人即舉發之台中縣霧峰分局交通隊霧峰小隊警
    員賴金村到庭結證稱：「當時我在路口負責指揮交通，我站在路中間，受處分人
    從仁慈街出來，仁慈街已經變紅燈了，中興路綠燈，他（指異議人）紅燈右轉又
    逆向行駛走對方的車道出來，我舉手示意他停車停在路旁，準備告發他，他停沒
    有三十秒，我走了三步還沒有到他停車的地方他就開走了，我就逕行舉發。」「
    （仁慈街）雙向是四線道，路中間是雙黃線實線分向線，路口是禁止超車的地方
    ，車道中是白色虛線，他（指異議人）本來行駛在仁慈街，由東往西的內側車道
    ，看到紅燈以後，仍然駛出分向線，然後行駛於對向車道再右轉，我有示意他停
    車，他有暫停在中興路旁，他沒有等我當場告發他就走了，我是因為他已經行駛
    到對向車道，才示意他停車，並不是要他繼續行駛。我是以前面來車停止的手勢
    要仁慈街的來車停車，他前面的車子都已經停止了，他還是右側超車出來。」等
    語在卷，並當庭繪製現場圖一份附卷可參。按證人為執行勤務在場指揮交通之交
    通隊員警，如路口別無其他特殊情況，其當無違反現場交岔路口紅綠燈號誌，任
    意指揮交通，擾亂車流秩序之理，況其對於異議人於號誌燈業已轉換為紅燈之際
    ，猶無視於前方已有停車等待紅燈之車輛，任意超越分向線駛出，並未遵從手勢
    停車受檢之情形證述綦詳，異議人紅燈右轉，經交通警察指揮示意於中興路大里
    橋停車，逕自右轉未依警員指揮停車，反執此辯稱執勤警員手勢是指揮伊駛離云
    云，顯與常理有悖。是異議人確有逆向行駛、未遵守燈光號誌之指示及不服從交
    通勤務警察之指揮等情事。從而，原處分機關援引首揭規定，裁處罰鍰新台幣三
    千三百元，逾期則處最高罰鍰七千二百元並記違規點數五點，並無不當。本件異
    議為無理由，應予駁回。
四、據上論斷，應依道路交通案件處理辦法第十九條，裁定如主文。
中      華      民      國    八十九    年      九      月    二十九    日
                                臺灣臺中地方法院交通法庭
                                    法  官  陳  淑  芳
如不服本裁定應於送達後五日內向本院提出抗告狀。
                                    書記官
中      華      民      國    八十九    年      十      月      三      日


司法院資訊處製作；財團法人民間司法改革基金會備份。
